臺灣彰化地方法院刑事判決　　　　　　　　　　　　　八十九年度訴字第六七九號
　　公　訴　人　臺灣彰化地方法院檢察署檢察官
　　被　　　告　甲○○
右列被告因詐欺等案件，經檢察官提起公訴 (八十九年度偵字第二五三九號)，本院
判決如左：
    主  文
甲○○常業詐欺，處有期徒刑壹年貳月。
扣案之康腦佳貼片玖仟肆佰肆拾捌片、廣告單貳紙、出貨單貳本均沒收。
    事  實
一、甲○○前於民國七十九年間，因違反專利法案件，經本院判處有期徒刑六月（嗣
    因二次減刑而改判有期徒刑一月十五日），於八十一年四月二日執行完畢（不構
    成累犯）。猶不知悔改，復在彰化縣彰化市○○街四四號經營澳福美有限公司，
    其明知該公司於八十七年底時，尚未完成公司登記（經查至八十八年八月四日始
    完成公司登記取得公司執照），竟以澳福美有限公司之名義對外經營販售「康腦
    佳」防電磁波貼片之業務，並於八十八年六月二十五日，以該公司名義，持碳纖
    維及不鏽鋼絲材料，委託財團法人工業技術研究院（下稱工研院）進行行動電話
    電磁波隔離效果測試而為法律行為（測試報告編號：九九０六Ｂ０六九號，測試
    結果，對九００ＭＨＺ及一八００ＭＨＺ之平均遮蔽率為百分之九九．七）。又
    澳福美有限公司係以販售電信器材批發、零售及國際貿易為業，甲○○明知該公
    司所販售、僅有前述碳纖維層之「康腦佳」貼片（未含不鏽鋼絲層）產品並未經
    工研院測試，僅係前述材料（碳纖維網加不鏽鋼絲）有委請工研院測試，該產品
    實際上並無阻斷行動電話電磁波之功能，竟意圖為自己不法之所有，對外印製有
    標榜「康腦佳」貼片採用日清紡產的高效電磁波屏蔽材料釸鈉鑯網，可將１０Ｍ
    ＨＺ至２０００ＭＨＺ的電磁波屏蔽百分之九十九以上等詞於「康腦佳」貼片之
    包裝上，並在廣告單上宣稱黏貼部位的電磁波可屏蔽百分之九九．五以上，採用
    瑞士釸鈉纖維網、不鏽鋼二五０目網，合併而成可將１０ＭＨＺ至２０００ＭＨ
    Ｚ的電磁波屏蔽百分之九十九‧五以上，且在該廣告單右下角處，擅自寫上「台
    灣工業技術研究院測試報告，報告編號：Ｄ八七一六二二」（經查該編號應係慶
    福珠寶玉器有限公司於八十七年十二月間，委請工研究就同一材料進行測試之報
    告，下稱慶福公司）等語，以取信於不知情之消費者，而自八十八年六月間起，
    透過全省不知情之經銷商，將「康腦佳」以每片新台幣（下同）二百五十元不等
    之代價販售予不特定之消費者（包裝上註明之售價為五百元），使消費大眾誤認
    「康腦佳」確有阻絕電磁波之功能因而陷於錯誤前往購買使用，甲○○則以之為
    常業。嗣於八十八年十一月間，經台北市議員在議會中質詢後，工研院發現其檢
    測報告遭濫用，經查證後於八十九年三月二日會同警方持搜索票前往甲○○位於
    彰化縣彰化市○○里○○○路一九八巷四十九弄十一號二樓之住處搜索時，當場
    查獲康腦佳貼片九千四百四十八片、廣告單二紙及出貨單二本等物，始知上情。
二、案經工研院訴由新竹市警察局移送臺灣彰化地方法院檢察署檢察官偵查起訴。
    理  由
一、訊據被告甲○○固不否認有於前述時、地，以澳福義公司名義，對外販售前揭「
    康腦佳」貼片及委託工研院作測試之事實，惟否認有何違反公司法及詐欺之犯行
    ，辯稱：伊於八十八年初開始販售僅有碳纖維網之康腦佳貼片，嗣經送工研院測
    試後，自八十八年六月起即僅販售纖維網加不鏽鋼網之雙層貼片（改名為ＯＫ保
    您康）而未再販售僅碳纖維網單層之貼片，因客人問是否有效才會寫上台灣工業
    技術研究院之報告編號，況其產品業已向專利局領得專利權，自無詐騙消費者可
    言云云。惟查：
（一）被告前述犯罪事實，業據告訴人工研院指述歷歷，而訊之被告甲○○亦坦承係
      自八十七年底起，即經營澳福美公司，販賣前述所謂行動電話電磁波隔離貼片
      ，並於八十八年六月二十五日委託工研院對前述碳纖維網加不鏽鋼絲網之材料
      ，進行電磁波屏蔽效果測試，後在其所印製之廣告單上，刊載前述文字，並擅
      自引用告訴人為慶福公司所做之測試報告以進行宣傳之事實，另有澳福美公司
      出貨單二本、廣告單二紙、康腦佳貼片共九千四百四十八片扣案、工研究為慶
      福公司及澳福美公司所做之前述測試報告各一份附卷，可相佐證；而依所扣之
      出貨單二本之記載，澳福美公司係自八十七年底起即有出貨記錄，顯見被告係
      自八十七年底，即有以澳福美公司名義，對外營業之事實；又依卷附工研院材
      料試驗報告及測試委託單所示，亦載明澳福美公司係於八十八年六月二十五日
      ，委託工研究就前述材料作電磁波屏蔽率進行測試，然依卷附澳福美公司之公
      司執照所示，澳福美公司係於八十八年八月四日始完成公司登記取得公司執照
      ，並於同年、月十二日，向彰化縣政府領得營利事業登記證，顯見被告確於澳
      福美公司未經設立登記前，即有以該公司名義從事營業、並委託工研院測試之
      法律行為，其有違反公司法之犯行至屬明確。
（二）復查被告並不否認告訴人工研院，係於八十八年六月間，受其委託就前述碳纖
      維網加不鏽鋼絲網材料進行行動電話電磁波屏蔽測試，而得到前述結果，且測
      試之客體，係針對整片材料，並非對其所販售如姆指大小之「康腦佳」防磁波
      貼片之單一產品進行測試之事實，是被告當時當已明知只有碳纖維網加不鏽鋼
      絲，才有前述屏蔽電磁波之效果，然被告所販售之「康腦佳」貼片，卻僅有碳
      纖維網，自無法達到阻隔電磁波之作用，雖其辯稱自八十八年六月獲悉碳纖維
      網並無阻隔電磁波之功效後，即已自行回收，未再繼續販賣單層之「康腦佳」
      貼片云云，然查台北市議會，係於八十八年十一月間，對市面所販售之電磁波
      屏蔽貼片之效果進行質詢，此為公知之事實，而據告訴人自行訪查，於同年十
      二月三日，在新竹市○○路○段五五四號乙○○○企業社中，尚買得「康腦佳
      」貼片，有該貼片一份及購買之收據一紙附卷可參，而本院據以傳訊乙○○○
      企業社之負責人黃正敏，其亦明確結證稱：伊係於八十八年九月二十九日，向
      一家名為腦康健公司之謝姓業務員進了二千元之前述貼片等語（見院八十九年
      八月二十一日筆錄），顯見被告當時應尚有在販售上述「康腦佳」貼片無誤，
      況被告被查獲時，家中仍置放前述九千餘片之「康腦佳」產品，則若其係因自
      知產品沒有功效而進行回收，其理會乘當時產品尚在熱賣中，盡速處理該等產
      品，又豈會無端將之置放在家中達九個多月而遭查獲，而證人黃正敏明白結證
      ，其確於八十八年九月間，尚自名為腦康健之公司進貨，亦徵該產品至少於八
      十八年九月間，仍在市面上流通無誤，又被告自稱其前係慶福公司之代工廠商
      ，且其廣告上確擅自引用慶福公司於八十七年十二月間委託工研院測試之測試
      報告編號，則其當知慶福公司係以同一材料即碳纖維網加不鏽鋼絲委請工研究
      測試，然其自承於八十七年底到八十八年六月間，確有對外販售僅有碳纖維網
      層之「康腦佳」，此仍難脫未有詐騙消費者之嫌，足見被告不但明知僅有碳纖
      維網之「康腦佳」貼片並無屏蔽電磁波之功效，卻仍繼續販售與不知情之消費
      者以為詐騙，實至為明顯；再被告辯說其後已將產品改為碳纖維網加不鏽鋼絲
      二層之貼片，並改名為「ＯＫ保您康」，而以之取得專利局核發之專利權等語
      ，然被告當知其前係以碳纖維網加不鏽鋼絲之材枓委請工研院測試，並非針對
      姆指大小之產品，已如前述，且無論碳纖維單層或碳纖維加不鏽鋼絲雙層材料
      所製成之防電磁波貼片，因其面積過小，然行動電話之電磁波的發射係呈幅射
      狀向四面八方逸散，實際上並無法達到隔離電磁波之功效，惟其竟在「ＯＫ保
      您康」產品之廣告單上，違反工研究在測試報告上特別註明：「本報告僅供委
      託者參考，不作任何證明或推銷廣告之用」之特約，擅自在其廣告單上加註其
      委請工研院測試報告之編號：九九０六Ｂ０六九，並在其產品尚未取得專利權
      前，在廣告單右上角註明：「專利號碼：00000000」（此為其八十八
      年七月十六日向專利局申請專利之編號）足使不知情之消費者誤以為其已領得
      專利權之文字，則縱其於事後確有取得專利權（經查其取得之專利證書編號應
      為新型第一七一０六號），亦難掩其先前以前述方式詐騙不知情消費者犯行之
      成立。此外，復有前述之材料試驗報告二份、免用發票收據一紙附卷、「康腦
      佳」貼片共九千四百四十八片、廣告單二紙及出貨單二本扣案可相佐證，是被
      告詐欺之犯行至為明確，而被告確明知其所販售之「康腦佳」防磁波貼片並無
      阻絕電磁波之功能，卻仍誇大其效用而詐騙他人錢財，並以之為常業，其常業
      詐欺犯行已堪認定，應依法予以論科。
二、核被告甲○○所為，係犯刑法第三百四十條之常業詐欺罪及違反公司法第十九條
    第一項之規定，應依同法第十九條第二項之規定論處。其利用不知情之零售商為
    其販賣前述貼片以詐騙消費者，為間接犯。又其所犯二罪間，有方法、結果之牽
    連關係，應從一重之常業詐欺罪處斷。爰審酌被告犯罪之動機、目的、方法、手
    段、品行、所得利益、所生危害暨犯後態度等一切情狀，量處如主文所示之刑，
    以示懲儆。扣案之「康腦佳」貼片九千四百四十八片等物品，均係被告所有、供
    其犯本罪所用之物，業據其供明在卷，應依法併予宣告沒收。
據上論斷，應依刑事訴訟法第二百九十九條第一項前段、公司法第十九條第二項、刑
法第三百四十條、第五十五條、第三十八條第一項第二款、罰金罰鍰提高標準條例第
一條前段，判決如主文。
本案經檢察官陳燕瑩到庭執行職務。
中      華      民      國      九十一      年    一    月    二十五    日
                                臺灣彰化地方法院刑事第一庭
                                    法      官  葛永輝
右正本證明與原本無異。
如不服本判決，應於送達後十日內向本院提出上訴狀( 須附繕本 )。
告訴人或被害人對於判決如有不服具備理由請求檢察官上訴者，其上訴期間之計算係
以檢察官收受判決正本之日期為準。
                                    法院書記官  謝惠雯
中      華      民      國      九十一      年    一    月    二十八    日
刑法第三百四十條
以犯前條之罪為常業者，處一年以上七年以下有期徒刑，得併科五千元以下罰金。
公司法第十九條
未經設之登記，不得以公司名義經營業務或為其他法律行為。
違反前項規定者，行為人各科一萬五千元以下罰金，並自負責，行為人有二人以上者
，連帶負責，並由主管機關禁止其使用公司名稱。
